臺灣屏東地方法院刑事判決　　　　　　　　　　　　　九十三年度訴字第四四一號
　　公　訴　人　臺灣屏東地方法院檢察署檢察官
　　被　　　告　甲○○
　　指定辯護人　本院公設辯護人　丙○○
　　輔　佐　人
　　即被告之母　乙○○○
右列被告因強盜案件，經檢察官提起公訴（九十三年度偵字第二五二六號），本院判
決如左：
     主  文
甲○○意圖為自己不法之所有，以恐嚇使人將本人之物交付，處有期徒刑壹年陸月，
扣案之水果刀壹把沒收。
     事  實
一、甲○○因染有毒癮，缺錢購買毒品，意圖為自己不法之所有，本於恐嚇取財之犯
    意，於民國九十三年五月十五日三時三十分許，騎乘其所有車牌號碼ＷＭＱ─六
    二九號輕型機車，由其位於屏東縣萬巒鄉○○村○○路三之二號住處出發，於同
    日五時四十分許，至屏東縣潮州鎮○○路一三二號日日超商前，因見該超商店內
    僅有店員丁○○一人，認有機可乘，於進入該超商內後，背對丁○○戴上口罩並
    取出其所有之水果刀一把，轉身向櫃臺內之丁○○恫稱：「搶超商、錢都給我拿
    出來」等語，以此加害他人生命之方法，通知店員丁○○，致丁○○心生畏懼陷
    於不安之狀態，而將店內收銀機打開及將零錢盒取出放在櫃子上任由甲○○取走
    其所交付之現金紙鈔及硬幣共計新台幣（下同）二千五百元，甲○○得手後，並
    未立即離去，乃與丁○○互視十秒鐘，見丁○○身材姣好，乃進入櫃臺調戲，丁
    ○○情急之下出手推開甲○○而逃離現場，在推開甲○○過程中，遭甲○○不慎
    割傷左手大拇指，甲○○亦騎乘前開機車逃離現埸，嗣於九十三年五月十五日六
    時二十分許，經警據報循線在甲○○上開住處查獲，並扣得水果刀一把。
二、案經屏東縣警察局潮州分局報請台灣屏東地方法院檢察署檢察官偵查起訴。
    理  由
一、被告甲○○對於上開恐嚇取財之犯行已經供承明白，核與被害人丁○○所指訴遭
    恐嚇取財之情節相符，且據證人黃秀趁、許麗玟於警詢時證述明確，另本院當庭
    勘驗前開超商之監視器錄影之ＶＣＤ後確證被告確有持水果刀進入超商恐嚇取財
    之行為，此有勘驗筆錄在卷可憑，並有贓物認領保管單一紙、相片九幀附卷可稽
    ，復有扣案之水果刀一把可資佐證，足見被告之自白與事實相符。
二、雖被告辯稱伊有精神疾病，被告輔佐人亦指稱被告有精神病症，犯案時有喝酒，
    情緒不穩定云云，並提出屏安醫院及天人醫院之診斷證明書各一紙為證。然依前
    開超商監視器所攝得之畫面可知，被告不但有預備攜帶刀械及口罩進入超商內，
    且轉身背對店員取出口罩戴上，此顯為避免為人認出而遭追緝之舉，而於警方詢
    問及檢察官偵查之初詢以各種理由卸責，直到被害人出面指認及相關事證已明朗
    在無法抵賴之下，始承認犯案，足見其精神狀態至為清醒，況將被告送往屏安醫
    院進行精神鑑定結果，認：「被告吸食安非他命十餘年，偶而會出現聽幻覺的症
    狀，安非他命戒斷期會出現憂鬱型非器質性精神病，但是案發當時被告並無幻覺
    或是妄想等症狀出現，因此其行為並未受到精神症狀所干擾或操控。被告事後仍
    可以清楚記憶犯案當時之時間以及發生經過，犯案之後回到家中還曾經點數過犯
    案所得之金錢總數並打算買東西花用。因此被告在案發當時雖然喝過酒吃過藥物
    ，但是意識仍然清晰，精神狀態並未出現精神耗弱或是精神喪失之情形。」等情
    ，有該院九十三年九月十日屏安醫字第０００一四三四號函暨所附精神鑑定報告
在卷可參，此為精神鑑定機關本於專業知識及經驗所得之結論，應可憑信，本院
    綜合各情，認為被告所辯伊有精神疾病，案發當時精神狀態異常云云，顯係事後
    卸責之詞，委無可採。本件事證已經非常明確，被告之犯行應可認定。
三、按恐嚇行為不以將來之惡害通知為限，即以強暴脅迫為手段，而被害人未達於不
    能抗拒程度者，亦屬之（最高法院八十年度第四次刑事庭會議決議參照），故核
    被告甲○○持水果刀向丁○○恫稱：「搶超商、錢都給我拿出來」等語，致使店
    員丁○○心生畏懼而交付財物之行為，係犯刑法第三百四十六條第一項之恐嚇取
    財罪。公訴人雖認被告所為係犯刑法第三百三十條第一項之加重強盜罪。惟刑法
    上強盜罪與恐嚇取財罪之區別，係以被告對被害人施用威嚇程度為準，如其程度
    尚不足以壓抑被害人之意思自由，被害人並非不能抗拒，或未達於不能抗拒之程
    度，其交付財物與否，儘有自由斟酌之餘地者，僅應成立恐嚇取財罪（最高法院
    七十九年度台上字第五０二三號判決參照）。經查：被告甲○○僅持水果刀立於
    超商櫃臺外，並未以水果刀抵住被害人丁○○，其並供稱因被害人為女性僅須單
    純恐嚇即可，無須以強暴或脅迫之方式使被害人無法抗拒而強取財物，況被害人
    丁○○遇此情形，亦可自櫃檯後方逃走，且其等並無何要抗拒之竟念或舉動即將
    錢財交出，尚難認其等已達於不能抗拒之地步，被告甲○○主觀上僅有恐嚇取財
    之意思，客觀上其行為亦未讓對方達於不能抗拒之地步，其行為僅構成恐嚇取財
    罪而已，公訴人認係構成加重強盜罪，起訴法條應有未洽，應予以變更之。爰審
    酌被告有毒品、搶奪等前科，素行非佳、犯罪動機、目的、持刀恐嚇商家財物之
    手段惡劣，嚴重危害社會治安，所得財物並不多及其犯後態度等一切情狀，量處
    如主文之刑。扣案之水果刀一把，係被告所有供犯罪所用之物，業據其供明在卷
    ，應依刑法第三十八條第一項第二款之規定，宣告沒收。至被告所有供犯罪所用
    之口罩一付並未扣案，警方亦曾到被告住處搜查而無所獲，顯已為被告丟棄，而
    口罩為易腐敗之物，遭被告丟棄達數月之久，客觀上堪認已經滅失，另被告當時
    所穿著之外套、長褲，顯與犯罪無關，爰均不予宣告沒收，附此敘明。
據上論斷，依刑事訴訟法第二百九十九條第一項前段、第三百條，刑法第三百四十六
條第一項、第三十八條第一項第二款，罰金罰鍰提高標準條例第一條前段，判決如主
文。
本案經檢察官黃莉琄到庭執行職務。
中      華      民      國      九十三      年    十    月    二十九    日
                                        臺灣屏東地方法院刑事第二庭
                                            審判長法  官  黃國永
                                                  法  官  蘇碧珠
                                                  法  官  余德正
右正本證明與原本無異。
如不服本判決應於收受本判決送達後十日內向本院提出上訴書狀，其未敘述上訴理由
者，並得於提起上訴後十日內向本院補提理由書狀（均須按他造當事人之人數附繕本
 ）「切勿逕送上級法院」
                                                  書記官  潘美碧
中      華      民      國      九十三      年    十    月    二十九    日
附錄論罪科刑法條：
刑法第三百四十六條第一項
意圖為自己或第三人不法之所有，以恐嚇使人將本人或第三人之物交付者，處六月以
上五年以下有期徒刑，得併科一千元以下罰金。
